【裁判字號】    98,簡上,137
【裁判日期】    981030
【裁判案由】    管理費分擔不公
【裁判全文】
臺灣桃園地方法院民事判決             98年度簡上字第137號
上  訴  人  乙○○
被  上訴人  第凡內大廈管理委員會
法定代理人  甲○○
上列當事人間管理費分擔不公事件，上訴人對於中華民國98年8
月28日本院中壢簡易庭98年度壢簡調字第407 號第一審判決提起
上訴，判決如下：
    主      文
原判決廢棄，發回原審法院。
    事實及理由
一、按第一審之訴訟程序有重大之瑕疵者，第二審法院因維持審
    級制度認為必要時，得廢棄原判決，而將該事件發回原法院
    ，民事訴訟法第451 條第1 項定有明文。此項規定，依同法
    第436 條之1 第3 項之規定，於簡易訴訟程序之第二審上訴
    程序準用之。再按，民刑事訴訟案件下級法院之判決，當事
    人不得聲明不服而提出不服之聲明或未提出不服之聲明而上
    級法院誤予廢棄或撤銷發回更審者，該項上級法院之判決及
    發回更審後之判決，均屬重大違背法令，固不生效力，惟既
    具有判決之形式，得分別依上訴、再審、非常上訴及其他法
    定程式辦理，司法院大法官會議釋字第135 號解釋文可資參
    照。
二、查本件上訴人於第一審時具狀主張：設於桃園縣中壢市○○
    ○街52號之第凡內大廈社區（下稱系爭社區），住戶面積坪
    數80坪許共21戶、40坪許共110 戶、16坪許共17戶，然不分
    住戶面積大小一律繳納管理費新台幣（下同）1,600 元，中
    壢地區所有大廈全依坪數計算管理費，唯獨系爭社區例外。
    上訴人向主管機關陳請，政府機關答覆被上訴人應即時改善
    以示公平公正，再三要求被上訴人即時召開臨時會議再行研
    議，被上訴人卻以主管機關不可命令管理委員會，拒不召臨
    時會議，態度惡劣，任憑控訴，不分住戶屋內面積大小，一
    律按每戶每月須繳納1,600 元，有損住戶權益，應以比照周
    邊所有大廈管理費收取辦法為之，而申（按：「聲」之誤）
    請調解等語，有上訴人於民國98年6 月30日之起訴狀及98年
    7 月22日之民事補陳證物狀可稽。由上可知，本件上訴人於
    原審雖先以「起訴狀」主張被上訴人管理費收取不公情事，
    惟經本院以98年7 月13日裁定命其補正應受判決事項聲明後
    ，其於前述民事補陳證物狀明確表示向本院「申請調解」，
    故本院改分調解事件由原審處理，則原審自應就本事件踐行
    調解程序，或至少查明上訴人究有無起訴之意思，然原審不
    察，逕對尚未起訴之上訴人為實體判決，依前揭司法院大法
    官會議解釋意旨，其訴訟程序自屬有重大瑕疵，基此所為之
    判決，亦屬違背法令，則為維持審級制度及當事人就本事件
    踐行調解程序之利益，自有發回原審法院進行調解程序之必
    要，爰將原判決廢棄，發回原審法院重行審理。
三、據上論結，依民事訴訟法第436 條之1 第3 項、第451 條第
    1 項，判決如主文。
中    華    民    國    98    年    10    月    30    日
                民事第二庭  審判長法  官  劉克聖
                                  法  官  張金柱
                                  法  官  楊晴翔
以上正本係按原本作成。
本件不得上訴。
中    華    民    國    98    年    11    月    2     日
                                  書記官  黃盈菁


司法院資訊處製作；財團法人民間司法改革基金會備份。
